【裁判字號】    95,家聲,287
【裁判日期】    951229
【裁判案由】    核定遺產管理人報酬
【裁判全文】
臺灣高雄地方法院民事裁定             95年度家聲字第287號
聲請人    林柏瑞律師
被繼承人  陳俊維
上聲請人聲請核定遺產管理人報酬事件，本院裁定如下：
    主      文
聲請人任被繼承人陳俊維之遺產管理人之報酬定為新臺幣萬元
。
程序費用由被繼承人陳俊維之遺產負擔。
    理      由
一、按「遺產管理人，得請求報酬，其數額由親屬會議按其勞力
    及其與被繼承人之關係酌定之」、「依本法之規定應開親屬
    會議時，由當事人、法定代理人或其他利害關係人召集之」
    、「親屬會議不能召開或召開有困難時，依法應經親屬會議
    處理之事項，由有召集權人聲請法院處理之」，民法第1183
    條、第1129條、第1132條第2 項前段分別定有明文。又上開
    聲請法院代親屬會議酌給遺產管理報酬之規定，於法院依民
    法第1178條第2 項選任之遺產管理人之情形亦有其適用，非
    訟事件法第78條第2 項亦有明定。
二、聲請意旨略以：聲請人前依鈞院93年度財管字第97號民事裁
    定選任為被繼承人陳俊維之遺產管理人，經裁定確定後，聲
    請人業已遵行職務，聲請鈞院以94年度家催字第219 號裁定
    ，准對被繼承人陳俊維之繼承人、債權人及受遺贈人於一定
    期限內承認繼承、報明債權或為願受遺贈與否之聲明等事項
    為公示催告，該公示催告並經聲請人刊登於新生報。又被繼
    承人陳俊維遺有坐落於屏東縣內埔鄉○○段1122、1107地號
    等二筆土地（權利範圍均為全部），暨其上同地段14建號（
    門牌號碼為屏東縣內埔鄉○○路223 巷18號）之房屋（權利
    範圍全部）為擔保予聲請人設定抵押權，上開不動產業經台
    灣屏東地方法院裁定准予拍賣在案，爰聲請鈞院裁定遺產管
    理人之報酬等語，並提出台灣高雄地方法院93年度財管字第
    97號裁定暨其確定證明書影本各1 件、裁判費收據影本1紙
    、登報廣告費收據影本1 紙、戶政規費收據2 紙、遺產總值
    清冊1 件、土地登記簿謄本影本1 份、建物登記簿謄本影本
    1 份、財政部高雄市國稅局財產歸屬清單、91年度92年度綜
    合所得稅各類所得資料清單、台灣屏東地方法院（以下簡稱
    屏東地院）94年度拍字第440 號民事裁定、國泰人壽保險股
    份有限公司高雄行政中心94年8 月25日函、屏東地院執行處
    94年9 月12日鑑定通知函、遺產清冊、屏東地院執行處囑託
    塗銷查封登記書各一份及聲請人律師函為證。
三、經查：
  (一)被繼承人陳俊維於93年2 月2 日去世，其遺產無人繼承，由
    本院以93年度財管字第97號裁定選任聲請人為遺產管理人確
    定在案，業經本院依職權調取本院94年度財管字第97號指定
    遺產管理人事件全卷卷證，核閱無訛。準此，聲請人顯難召
    開親屬會議酌定其管理陳俊維遺產之報酬甚明，是其本於利
    害關係人之地位，向本院聲請核定其任遺產管理人之報酬，
    係有所據。
  (二)聲請人之主張業據聲請人提出前述各項證據資料為證，堪信
    真實，本院審酌：本件遺產即上開土地暨建物，以及坐落於
    屏東縣內埔鄉○○○段0000-0000 地號土地（權利範圍為10
    萬分之14825） 之經財政部高雄市國稅局核定總價額為新台
    幣（下同）484,738 元（即154400+48,210+33528+248,600
    ＝484,738） ，被繼承人陳俊維之抵押權人國泰人壽保險股
    份有限公司於被繼承人陳俊維所遺上開不動產（即前開1107
    地號土地）設定最高限額抵押權72 萬 元，另被繼承人陳俊
    維於榮成紙業股份有限公司尚有11 ,690 投資額，經核被繼
    承人陳俊維所遺財產總值尚不足以清償其所遺債務，而聲請
    人為管理被繼承人陳俊維之遺產已先行墊支申請戶籍謄本、
    地籍謄本、上開土地及建物之登記謄本規費總計120 元，公
    示催告裁判費135 元、登報費1,00 0元，並加計郵資73元，
    有其提出郵資收據在卷可稽，以及本件遺產之多寡、處理所
    需時間之久暫、耗費人力之程度、各該債權人之受償權利應
    受保障，復參酌財政部訂頒之「代管無人承認繼承遺產作業
    要點」第14點第3 項規定請求管理遺產報酬之標準不得低於
    遺產現值百分之一等一切情狀，認本件核予遺產管理人之報
    酬以三萬元為適當，爰酌定如主文所示。
四、依民法第1150條前段，裁定如主文。
中    華    民    國    95    年    12    月    29    日
                  家事法庭法  官  郭慧珊
正本係照原本作成。
如對本裁定抗告須於裁定送達後10日內向本院提出抗告狀。
中    華    民    國    95    年    12    月    29    日
                          書記官  唐佳安


司法院資訊處製作；財團法人民間司法改革基金會備份。
